【裁判字號】    91,訴,968
【裁判日期】    920206
【裁判案由】    違反野生動物保育法
【裁判全文】
臺灣屏東地方法院刑事判決                          九十一年度訴字第九六八號
    公  訴  人  臺灣屏東地方法院檢察署檢察官
    被      告  甲○○
右列被告因違反槍砲彈藥刀械管制條例等案件，經檢察官提起公訴（九十年度偵字第
六三九三號），本院判決如左：
     主  文
甲○○未經許可，持有可發射金屬具殺傷力之瓦斯空氣長槍，處有期徒刑壹年貳月，
併科罰金新台幣拾萬元，罰金如易服勞役，以新台幣玖佰元即銀元參佰元折算壹日，
扣案之可發射金屬具殺傷力之瓦斯空氣長槍壹把（含配裝紅外線瞄準器壹只、瓦斯鋼
瓶壹只）、鋼珠壹包均沒收之；又違反獵捕野生動物，不得使用特殊獵捕工具之規定
，使用禁止之方式，獵捕保育類野生動物，處有期徒刑柒月，扣案之灰面鷲死體壹隻
、電瓶照明設備壹組均沒收之。應執行有期徒刑壹年捌月，併科罰金新台幣拾萬元，
罰金如易服勞役，以新台幣玖佰元即銀元參佰元折算壹日。緩刑伍年。扣案之可發射
金屬具殺傷力之瓦斯空氣長槍壹把（含配裝紅外線瞄準器壹只、瓦斯鋼瓶壹只）、鋼
珠壹包、灰面鷲死體壹隻、電瓶照明設備壹組均沒收之。
     事  實
一、甲○○明知未經主管機關許可，不得持有具殺傷力之槍械，於民國八十八年間，
    在屏東縣滿州鄉里德村欖仁溪橋旁之椰子園內拾獲以瓦斯為動力具有殺傷力之瓦
    斯空氣長槍一把（含配裝紅外線瞄準器一只、瓦斯鋼瓶一只），竟不為招領之揭
    示或交付警察或自治機關處理，而意圖為自己不法之所有，將之侵占入己（侵占
    遺失物部分，已罹時效消滅）。復明知灰面鷲係經行政院農業委員會公告列為保
    育類之野生動物，且灰面鷲為過境侯鳥，未在台灣地區有繁殖情形，其族群量未
    逾越環境容許量，竟未經地方主管機關許可情形下；亦非基於學術研究或教育目
    的，並經中央主管機關許可，基於非法使用瓦斯空氣長槍獵捕保育類野生動物之
    犯意，於九十一年十月十日凌晨一時五十分許，在前揭椰子園內，以右開瓦斯空
    氣長槍、所有供射擊用之鋼珠一包及電瓶照明設備一組為工具，非法獵捕棲息在
    該地之灰面鷲一隻，嗣於同日凌晨一時十許，為警當場查獲，並扣得甲○○所獵
    得灰面鷲死體一隻、空氣長槍一把、鋼珠一包及電瓶照明設備一組等物。
二、案經屏東縣警察局恆春分局報請臺灣地方法院檢察署檢察官偵查起訴。
     理  由
一、右揭事實，迭經被告甲○○於警、偵訊及本院審理中坦承不諱，復有警方繪製之
    查獲現場圖、鑑定報告書、違反野生動物保育法之查獲野生動物放生報告書各一
    份、相片一幀、扣案之灰面鷲死體一隻、瓦斯空氣長槍一把、鋼珠一包及電瓶照
    明設備一組等物可佐。而被告所持有瓦斯空氣長槍（編號為000000000
    0號），經送內政部警政署刑事警察局鑑結果：玩具空氣長槍，以小型二氧化碳
    鋼瓶內之氣體為發射動力，機械性能良好，可發射直徑六點○㎜之鋼珠，經實際
    試射三顆鋼珠之彈丸，其單位面積動能分別為第一顆四十點八四焦耳／平方公分
    、第二顆四十二點三七焦耳／平方公分、第三顆四十點八四焦耳／平方公分，均
    超過日本科學警察研究所所認定之彈丸單位面積動能達二十焦耳／平方公分時，
    即足以穿入人體皮肉層之標準，足見該瓦斯空氣槍確具有殺傷力，此有該局九十
    一年十月三十一日刑鑑字第○九一○二九三○一五號槍彈鑑定報告書在卷可稽。
    足認被告之自白與事實相符，洵堪採為論罪科刑之依據。本件事證明確，被告罪
    行洵堪認定。
二、查灰面鷲（學名：Butastur indicus）係屬行政院農業委員會八十四年十二月二
    十三日八四農林字第四０三０八一七Ａ號公告之其他應予保育之野生動物，有該
    會八十五年四月二十四日八五農林字第五一一八九六五Ａ號函可考。依野生動物
    保育法第十八條第一項規定，保育類野生動物應予保育，不得騷擾、虐待、獵捕
    、宰殺或為其他利用。但族群量逾越環境容許量者，經中央主管機關許可者，不
    在此限。同條第二項並指出前項第一款保育類野生動物之利用應經地方主管機關
    許可；其可利用之種類、地點、範圍及利用數量、期間與方式，由中央主管機關
    公告之，就此行政院農業委員會尚未就該物種依野生保育法第十八條第二項規定
    予公告，有該會八十五年三月一日農林字第五一０八四七九Ａ號函可佐，是臺灣
    前揭時地每年過境之灰面鷲鳥族群並未逾環境之容許量，依野生動物保育法第十
    八條第一項之規定不得獵捕宰殺。再按獵捕野生動物，不得以下列方法為之：五
    、使用獵槍以外之其他種類槍械。同法第十九條第一項第五款亦有明文。被告竟
    以未經許可持有之瓦斯空氣長槍，以禁止之方式擅自獵捕灰面鷲，核其所為係犯
    槍砲彈藥刀械管制條例第十一條第四款之罪及野生動物保育法第四十一條第一項
    第一款、第三款之罪。公訴意旨認被告另犯同法第四十一條第一項第二款之罪，
    即有未洽，惟公訴人似認此部分與前揭論罪科刑部分有一行為觸犯數罪名之想像
    競合關係，屬裁判上一罪，爰不另為無罪之諭知。被告所犯上開二罪間，犯意各
    別，罪名不同，應分論併罰之。爰審酌被告所獵得灰面鷲數量不多，非法獵捕保
    育類野生動物之動機、對自然生態及國家聲譽造成之損害程度、及犯後態度坦承
    犯行等一切情狀，爰量處如主文所示之刑，並定其應執行刑。復查被告未曾受過
    有期徒刑以上刑之宣告，有臺灣高等法院被告全國前案紀錄表可按，且其犯後坦
    承犯行，其經此教訓，應知警惕並無再犯之虞，本院綜核各情，認上開所宣告之
    刑，以暫不執行為適當，故併予宣告緩刑五年，以啟自新。
三、另被告所侵占遺物之具有傷害力之瓦斯空氣長槍一把（含配裝紅外線瞄準器一只
    、瓦斯鋼瓶一只），非被告所有，然係屬違禁物，應依刑法第三十八條第一項第
    一款宣告沒收（有八十八年六月臺灣高等法院暨所屬法院八十六年法律座談會可
    參）；前開灰面鷲死體一隻、鋼珠一包及電瓶照明設備一組等物，均依野生動物
    保育法第五十二條第一項宣告沒收。
據上論斷，應依刑事訴訟法第二百九十九條第一項前段，槍砲彈藥刀械管制條例第十
一條第四項，野生動物保育法第四十一條第一項第一、三款、第五十二條第一項，刑
法第十一條、第五十一條第五款、第四十二條第三項、第七十四條第一款、第三十八
條第一項第一款、罰金罰鍰提高標準條例第二條、現行法規所定貨幣單位折算新台幣
條例第二條，判決如主文。
中      華      民      國      九十二      年     二     月     六     日
                                    臺灣屏東地方法院刑事第五庭
                                        法  官   楊萬益
右正本證明與原本無異。
如不服本判決應於收受本判決送達後十日內向本院提出上訴書狀，其未敘述上訴理由
者，並得於提起上訴後十日內向本院補提理由書狀（均須按他造當事人之人數附繕本
 ）「切勿逕送上級法院」
                                        書記官   呂坤宗
中    華    民    國     九十二      年      二      月       十      日
附錄法條
槍砲彈藥刀械管制條例第十一條第四項
未經許可，持有、寄藏或意圖販賣而陳列第一項所列槍砲者，處一年以上
七年以下有期徒刑，併科新臺幣七百萬元以下罰金。
野生動物保育法第四十一條
有下列情形之一，處六月以上五年以下有期徒刑，得併科新台幣二十萬元以上一百萬
元以下罰金：
一、未具第十八條第一項第一款之條件，獵捕、宰殺保育類野生動物者。
二、違反第十八條第一項第二款規定，未經中央主管機關許可，獵捕、宰殺保育類野
    生動物者。
三、違反第十九條第一項規定，使用禁止之方式，獵捕、宰殺保育類野生動物者。


司法院資訊處製作；財團法人民間司法改革基金會備份。
